最高法院刑事判決　　　　　　一○○年度台上字第四九一五號
上　訴　人　徐堉仁
　　　　　　鍾振全
上　一　人　
選任辯護人　陳家慶律師
上　訴　人　李美吟　女民國○○年○月○○日生
　　　　　　　　　　身分證統一編號：Ｚ000000000　
　　　　　　　　　　住新北市○○區○○路110號4樓之1
　　　　　　　　　　（現另案於法務部矯正署桃園女子監獄執
　　　　　　　　　　行）
選任辯護人　洪維煌律師
上列上訴人等因違反毒品危害防制條例案件，不服台灣高等法院
中華民國一○○年五月二十四日及同年六月二十八日第二審判決
（一○○年度上訴字第一號，起訴案號：台灣台北地方法院檢察
署九十九年度偵字第三○五四、三三七九、四七三五號及同署九
十九年度毒偵字第六四九、六五○、六五一號），提起上訴，本
院判決如下：
    主  文
上訴駁回。
    理  由
壹、徐堉仁販賣第一級毒品部分及鍾振全、李美吟部分
按刑事訴訟法第三百七十七條規定，上訴於第三審法院，非以判
決違背法令為理由，不得為之。是提起第三審上訴，應以原判決
違背法令為理由，係屬法定要件。如果上訴理由書狀並未依據卷
內訴訟資料，具體指摘原判決不適用何種法則或如何適用不當，
或所指摘原判決違法情事，顯與法律規定得為第三審上訴理由之
違法情形，不相適合時，均應認其上訴為違背法律上之程式，予
以駁回。本件一、上訴人徐堉仁上訴意旨略稱：（一）原判決認
定伊販賣新台幣（下同）九千元之海洛因予陳金進，然收取毒品
之白錦蓉僅交付五千元。依李美吟於第二次警詢及檢察官訊問與
嗣後第一審法官訊問時均稱：沒有講要收多少錢或拿多少錢，並
無「應收九千元實際僅收到五千元」之陳述，則李美吟於羈押庭
之陳述，屬片面之詞，即非當然可採，且該供詞原審並未於審理
程序時提示令伊表示意見，自有應於審判期日調查之證據而未予
調查之違法。（二）原判決認定伊與李美吟共同販賣第一級毒品
海洛因一．七三公克予陳金進，約定價金九千元，縱李美吟知悉
係毒品海洛因交易，且伊曾告知應收價款為九千元，何以白錦蓉
僅交付五千元，李美吟仍願將全部海洛因交付白錦蓉？而未當場
爭執價金不符或以電話詢問應如何處理？顯與常情有違。又白錦
蓉遭查獲之海洛因純度為百分之六十九．四八，與伊同日遭查扣
之海洛因二批純度分別為百分之八十一．四七及百分之六十七．
六七均不同。原判決未說明其原因，逕以推測擬制之方法認定係
伊販入海洛因後各次摻入不同分量、比例之其他粉末所致，忽視
本案於查獲現場並未扣得任何其他不明粉末之情形。所為推論，
缺乏佐證，而有理由欠備之違法。又案發日遭查獲之海洛因十四
．二一公克，加上伊販售予鍾振全之二．七公克及販售予陳金進
之一．七三公克與李美吟遭查扣之○．二七公克，合計達十八．
九一公克，顯已超過伊向「阿欽」所購入之海洛因十八．七五公
克。原判決就此疑點未加釐清，自有理由不備及理由矛盾之違誤
。另原判決認定伊三次販賣海洛因毒品予鍾振全，每次均為○．
九公克，其理由欄內僅引用通訊監察譯文及鍾振全警詢、偵訊之
供述。惟未查扣海洛因毒品，亦無檢驗報告可稽，徒憑伊自白及
鍾振全之指述，佐以通訊監察譯文，尚不足遽行認定確有販賣海
洛因毒品之事實。又其意圖營利以八萬元販入海洛因十八．七五
公克，其販賣犯行業已既遂，嗣後縱然販賣予鍾振全、陳金進屬
實，應認係前一販賣行為之接續或係另行起意販賣，未見原判決
說明，自嫌理由欠備。二、上訴人鍾振全上訴意旨略稱：（一）
柯長安請伊代購甲基安非他命時，僅稱：「我要那個阿」、「晚
上可以拿到吧」；伊答應代購僅稱：「好，我回去打給你」、「
應該可以吧」等語，固均以每次四千元之價格替柯長安代購甲基
安非他命，惟並未於每次代購時商妥甲基安非他命之份量、價錢
，原審對該部分之認定，究係從何而來，並未說明，乃屬事實與
理由矛盾之情形，其判決當然違背法令。（二）原判決認伊係基
於營利之意圖而販賣甲基安非他命，理由以徐堉仁所持有之甲基
安非他命成本，每公克未逾五百元，而其以每包一公克售予伊，
縱徐堉仁收取成本三、四倍之代價，亦遠較伊以每包一公克四千
元之價格販賣予柯長安為低。因伊否認販賣，故無從查得其販入
甲基安非他命之真正價格，而計算出具體獲利金額。然販賣毒品
係重罪，若無利可圖，一般人當無甘冒移送法辦之風險，平白涉
入其中之理。買者柯長安每次來電詢問時，伊即專程為其與徐堉
仁連繫洽購，且不辭勞費前往三重地區取貨、代墊價款，得手後
再轉付柯長安，若非有利可圖，何以致之。雖柯長安稱：「鍾振
全是幫伊購買毒品，每次跟他拿時，都不是馬上拿到，亦不知道
他拿的金額是多少。」可見伊確無營利之意圖。究竟有無營利意
圖，自屬對上訴人之利益有重大關係事項，法院本得依職權調查
，或傳喚徐堉仁到庭作證予以查明，或透過伊與徐堉仁之監聽譯
文比對，以確認伊取得甲基安非他命之成本，詎原審捨此不為，
而以推論方式，遽行認定伊有獲利意圖，顯與犯罪應經嚴格證明
之要求有違，實有判決不適用法則之違法。公訴人並未檢附相關
事證，證明伊為販賣而販入甲基安非他命，且其販入之價格高於
販出之金額，本於罪疑唯輕，應維持第一審轉讓之判決，原判決
竟論以販賣重罪，其判決自屬違背法令。三、上訴人李美吟上訴
意旨略稱：（一）共同被告徐堉仁案發當日因醉酒，故臨時託伊
帶海洛因乙包交予陳金進委託之同居人白錦蓉帶回，並收取白錦
蓉交付之五千元，但徐堉仁沒說要收多少錢，伊之供述前後互有
不同，何者陳述為實，原審未予究明，遽採第一審法院羈押庭訊
問時所供徐堉仁要其收九千元，但該女子僅交給伊五千元，不知
何故等語及徐堉仁與陳金進二人，如何約定集資購買毒品，陳金
進稱在其家中與徐堉仁討論合資購買毒品事宜，而徐堉仁卻稱係
在前往陳金進家途中接獲陳金進電話告知一節，大相逕庭；又何
人先起意購買毒品，徐堉仁稱接獲陳金進電話後，始起意合資購
買海洛因，與陳金進表示因聽聞徐堉仁要去買海洛因，始表示要
一起合買，並不相同；且合資購買毒品之數額為何，前後所述大
異其趣；對於上開重要供述事項未予調查釐清，伊確實不知該款
項性質，原判決未採酌為有利於伊之論斷，自有判決不適用法則
或適用不當、調查未盡、判決不載理由之違法。（二）犯毒品危
害防制條例第四條至第八條、第十條或第十一條之罪，供出毒品
來源，因而查獲其他正犯或共犯者，減輕或免除其刑，毒品危害
防制條例第十七條第一項定有明文。本件原判決不否認伊於現場
遭員警逮捕後，主動供出上情並帶員警至徐堉仁住居處，並查獲
徐堉仁，則其應有上開條項之適用，詎原審未予酌減其刑，即有
判決不適用法則或不載理由之違法各等語。
本件原審經審理結果，認為上訴人等有其事實欄所載之犯行，罪
證明確，因而撤銷第一審關於徐堉仁如原判決附表（下稱附表）
一編號５所示部分及鍾振全、李美吟部分之判決，改判仍論處徐
堉仁共同販賣第一級毒品罪，處有期徒刑十八年及相關沒收之宣
告；另駁回其關於附表一編號２至４所示部分之上訴（計三罪，
各處有期徒刑十八年及相關沒收之宣告）；其撤銷改判部分與上
訴駁回部分，及（下述貳）另持有第二級毒品純質淨重二十公克
以上之罪，所處有期徒刑一年部分，合併定應執行刑為有期徒刑
二十年及相關沒收之宣告。鍾振全販賣第二級毒品三罪，均累犯
，各處有期徒刑七年二月及相關沒收之宣告；定應執行刑為有期
徒刑九年及相關沒收之宣告。李美吟共同販賣第一級毒品罪，處
有期徒刑十五年二月及相關沒收宣告。係依憑：關於附表一編
號２至４所示，徐堉仁共三次販賣第一級毒品海洛因予鍾振全部
分，業據徐堉仁坦承於附表一編號２至４所示時間交付海洛因給
鍾振全，並分三次向鍾振全各收取五千元，及其海洛因毒品係向
綽號「阿欽」之男子以半兩（約十八．七五公克）八萬元之價格
購買或「阿欽」之人用來抵債等情不諱，核與證人鍾振全於警詢
中陳稱其多次向徐堉仁購買海洛因之情節相符，並稱伊都是向綽
號「老哥」之男子（即徐堉仁）購買毒品海洛因，伊均以門號0
000000000行動電話與徐堉仁持用之門號000000
0000行動電話聯絡，再約定時間、地點交易毒品，最近因「
老哥」之送貨小弟被警方逮捕，「老哥」立刻改用其他行動電話
，以逃避警方查緝等語，亦有上開行動電話監聽譯文在卷可按；
又有於李美吟住處扣得如附表二編號３所示之粉末一包及塊狀物
四包可稽，及經送鑑驗結果，其中粉末一包（純度百分之八十一
．四七，純質淨重一．五一公克），認含海洛因成分（驗餘淨重
一．八五公克）；另碎塊狀檢品四包（合計淨重十二．三六公克
，純度百分之六十七．六七，純質淨重八．三六公克），認含海
洛因成分（驗餘淨重十二．三三公克），有法務部調查局（下稱
調查局）濫用藥物實驗室九十九年三月五日調科壹字第○九九二
三○○四五○○號鑑定書一份在卷足佐。關於附表一編號５（
即原判決事實三）所示，徐堉仁與李美吟共同販賣海洛因予陳金
進部分，業據徐堉仁坦承曾與陳金進聯絡後，委由李美吟攜帶海
洛因一包，交付予白錦蓉（受陳金進之託），並要求李美吟帶回
白錦蓉所交付之五千元等情，李美吟亦坦承其持交海洛因一包及
向白錦蓉收取五千元無訛，嗣於交易後經台北市政府警察局刑警
大隊（下稱北市刑大）員警查獲，並在白錦蓉肛門內搜得如附表
二編號５所示之海洛因一包，另在李美吟身上搜得現金五千元，
復據證人即員警陳豐盛結證屬實。並有搜索扣押筆錄、扣案物品
目錄表在卷可稽，而查扣之粉末一包，經送鑑驗結果，確含海洛
因成分（驗餘淨重一．六九公克，純度百分之六十九．四八，純
質淨重一．二公克），有調查局濫用藥物實驗室九十九年三月五
日調科壹字第○九九二三○○四四九○號鑑定書一份在卷可考，
並有查扣如附表二編號５所示海洛因可佐。關於鍾振全共三次
，每次一小包（約一公克），價格四千元，販賣甲基安非他命予
柯長安之犯行，已據鍾振全供承於事實欄所示時、地交付甲基安
非他命予柯長安，並向其收取每包四千元之價款，且當場為員警
查獲等情不諱，核與柯長安於第一審審理時具結稱：伊從去年十
一月開始施用甲基安非他命，至今約三個月，甲基安非他命來源
是請鍾振全幫伊拿，價格為每公克四千元，共請鍾振全幫忙拿三
次等語，而鍾振全與柯長安最後一次交易，經警當場查獲，並自
鍾振全身上扣得現金四千元及行動電話一支，另自柯長安身上扣
得甲基安非他命一小包及行動電話一支，又扣案白色透明結晶一
包經送鑑定結果，確屬甲基安非他命成分，驗餘淨重○．九五六
八公克，有交通部民用航空局航空醫務中心九十九年二月一日航
藥鑑字第○九九○五二一號毒品鑑定書一份可憑，並有該包甲基
安非他命扣案可按，事證至灼。原判決已詳敘其調查、取捨證據
之結果及憑以認定犯罪事實之心證理由。並就徐堉仁所辯係合資
購買；李美吟辯稱不知所送之物為海洛因毒品；鍾振全辯以僅幫
忙買，沒有賺錢云云，認均非可採，予以論述指駁。從形式上觀
察，並無足以影響判決結果之違法情形存在。另查：（一）、犯
第四條至第八條、第十條或第十一條之罪，供出毒品來源，因而
查獲其他正犯或共犯者，減輕或免除其刑，毒品危害防制條例第
十七條第一項雖定有明文。然卷查本件係北市刑大偵辦徐堉仁販
賣第一、二級毒品案件，向台灣台北地方法院檢察署（下稱台北
地檢署）聲請九十八年度聲監字第六○四號、九十九年度聲監續
字第一○一號通訊監察書，監聽查獲李美吟於九十九年一月二十
七日上午八時三十分，駕駛車號六九七八－VE自小客車，與白錦
蓉駕駛車號LK－六一三六自小客車，在台北縣三峽鎮（改制後稱
新北市三峽區○○○路恩主公醫院旁，從事海洛因毒品交易（見
偵字第六四九號卷第一至三頁刑事案件移送書所載），李美吟同
意並帶同員警至同鎮○○路二○之二號五樓搜索，並當場查獲徐
堉仁等人及海洛因五包、甲基安非他命大小共十二包，有搜索同
意書、搜索、扣押筆錄、扣押物品目錄表、扣押物收據證明書在
卷可稽（見同上卷第一六至二一頁），復經證人即承辦員警陳豐
盛結證屬實，顯見徐堉仁於本案查獲前已列為販賣第一、二級毒
品之偵辦對象，非因李美吟被查獲後供出毒品來源因而查獲至明
，自無毒品危害防制條例第十七條第一項規定之適用。李美吟上
訴意旨（二）徒憑己意而為指摘，要非第三審上訴之適法理由。
（二）、刑事訴訟法所稱依法應於審判期日調查之證據，係指與
待證事實有重要關係，在客觀上顯有調查必要性之證據而言，故
其範圍並非漫無限制，必其證據與判斷待證事實之有無，具有關
聯性，得據以推翻原判決所確認之事實，而為不同之認定，若僅
係枝節性問題，或所證明之事項已臻明瞭，當事人聲請調查之證
據，僅在延滯訴訟，甚或就同一證據再度聲請調查，自均欠缺其
調查之必要性，原審未依聲請為無益之調查，皆無違法之可言。
本件李美吟受徐堉仁之指示於九十九年一月二十七日上午九時許
，駕駛自小客車送一包海洛因（驗於淨重一．六九公克）至上開
恩主公醫院旁，交付購毒者陳金進囑託之白錦蓉並收取價金五千
元之事實，已據李美吟迭次供承不諱，詳如前述。至徐堉仁有無
告知李美吟收多少錢，為何價金九千元僅收五千元，而未當場提
出質疑，及徐堉仁何時與陳金進約好合資購買，原審均未予調查
云云，均屬枝節性問題之再事爭執，與本件判決本旨均不生影響
，自欠缺調查之必要性。況且白錦蓉事先打電話聯絡毒品交易時
，因徐堉仁酒醉，電話由李美吟代接，其本身有施用海洛因及甲
基安非他命，故知所送為海洛因毒品。且其在與徐堉仁同居期間
，曾見案外人林勝雄前來幫忙分裝毒品及秤重量之事（見第三三
七九號偵查卷(一)第六四至六五頁），足見徐堉仁販入毒品後，按
不同購毒者之需要與價格，為不同純度之分裝。故徐堉仁被查獲
持有之海洛因純度不同，係其於購入海洛因後，各次摻入不同份
量、比例之其他粉末所致，合於一般販毒者之常態，與經驗法則
無違。因此徐堉仁雖向阿欽之人販入之海洛因約十八．七五公克
，然若其摻雜其他粉末後出售予鍾振全、陳金進等人，再加計其
於九十九年一月二十七日為警查獲之數量，已逾其自承販入之重
量半兩即十八．七五公克，並非不合常情等論斷（見原判決第二
一頁、４），核與卷證資料所示無違。另原判決採信李美吟於第
一審訊問時之供詞，謂徐堉仁要伊跟對方收九千元，但該女子僅
給五千元，不知何故，伊想回去後再問徐堉仁等語（見第一審聲
羈字第六七號卷第七頁背面），該證詞業已於原審審理時提示上
訴人等並告以要旨，徐堉仁、李美吟均答：沒有意見（見原審卷
第一八四頁背面、第二五二頁），難謂未經合法調查，不得採用
，顯無徐堉仁上訴意旨（一）、（二）所指之違法。（三）、證
據之取捨與事實之認定，為事實審法院之職權，倘其採證認事並
不違背證據法則，即不得任意指為違法。又供述證據前後，雖稍
有參差或互相矛盾，事實審法院非不可本於經驗法則，斟酌其他
證據，作合理之比較，定其取捨。從而供述證據之一部認為真實
者予以採取，亦非證據法則所不許。由上所述，原判決已說明其
就案內所有證據，本於調查所得心證，分別定其取捨，而憑以認
定上訴人等意圖營利，徐堉仁、李美吟共同或分別販賣第一級毒
品海洛因；鍾振全販賣第二級毒品甲基安非他命之犯行（原判決
第一二頁三、第二行誤載為販賣第一級毒品，應予更正）之依據
及理由。難謂有違反證據法則、判決不備理由或應於審判期日調
查之證據而未予調查之情形。鍾振全上訴意旨（一）、（二）及
徐堉仁上訴意旨（二）與李美吟上訴意旨（一）所指，乃徒就原
判決已說明之事項，及原審採證認事之職權行使，任憑己見，漫
為爭執，率指販入後之賣出行為，係前販賣行為之接續犯或另行
起意，原判決未予說明或僅代購毒品未獲利非意圖營利或何時約
好合資購買毒品未調查，所為指摘原判決違法云云，核與法律規
定得為第三審上訴理由之違法情形，不相適合，自非適法之第三
審上訴理由。其等上訴為違背法律上之程式，均應予駁回。
貳、徐堉仁持有第二級毒品部分
按上訴得對於判決之一部為之，未聲明為一部者，視為全部上訴
，刑事訴訟法第三百四十八條第一項定有明文。徐堉仁對原判決
不服，提起上訴，未聲明為一部上訴，依前開規定，應視為全部
上訴。查第三審上訴書狀，應敘述上訴之理由，其未敘述者，得
於提起上訴後十日內補提理由書於原審法院，已逾上述其間，而
於第三審法院未判決前仍未提出上訴理由書狀者，第三審法院應
以判決駁回之，刑事訴訟法第三百八十二條第一項、第三百九十
五條後段規定甚明。本件徐堉仁因持有第二級毒品甲基安非他命
純質淨重二十公克以上部分，不服原審判決，於一○○年七月八
日提起上訴，並未敘述理由，迄今逾期已久，於本院未判決前仍
未提出，依上開規定其上訴自非合法，亦應予駁回。
據上論結，應依刑事訴訟法第三百九十五條，判決如主文。
中    華    民    國  一○○  年    九    月    八    日
                      最高法院刑事第七庭
                          審判長法官  花  滿  堂  
                                法官  洪  昌  宏  
                                法官  徐  昌  錦  
                                法官  王  聰  明  
                                法官  周  盈  文  
本件正本證明與原本無異
                                      書  記  官  
中    華    民    國  一○○  年    九    月   十三   日
                                                      Q